臺灣士林地方法院家事裁定
107年度家親聲字第270號
聲  請  人  陳詩昀

非訟代理人  謝美香律師
相  對  人  阮氏茹

上列當事人間請求停止親權事件，本院裁定如下：
    主    文
相對人甲○○（女、越南國人、公元1979年8 月15日生、護照號
碼MM0000000 ）對於其未成年子女丙○○（男、民國00年0 月0
日生、身分證統一編號：Z000000000）、丁○○（男、民國00年
0 月00日生、身分證統一編號：Z000000000）之親權應予停止。
其餘聲請駁回。
聲請程序費用由相對人負擔。
    理    由
一、聲請意旨略以：未成年人丙○○、丁○○因父母（即陳文強與相
    對人）於民國104 年3 月17日判決離婚確定，親權歸由父陳
    文強行使負擔，惟陳文強已於106 年11月29日死亡，相對人
    則於97年返回越南，斷絕聯絡，從未聞問；祖母乙○○○雖同
    住，但年歲已高，身體狀況不佳，無法勝任監護；聲請人為
    丙○○、丁○○之姊，三人自幼同住，聲請人並已成年，可以照
    顧及監護；爰請求停止甲○○對丙○○、丁○○之親權，並改定聲
    請人為丙○○、丁○○之監護人等語。
二、查丙○○、丁○○分別為91年4 月9 日、93年5 月30日生，現未
    滿18歲，其父陳文強已死亡，有戶籍謄本、除戶謄本可稽，
    丙○○、丁○○為兒童及少年福利與權益保障法第2 條規定之少
    年，倘其等之母即相對人對丙○○、丁○○疏於保護、照顧情節
    嚴重，或對於丙○○、丁○○之權利濫用時，其等之姊即聲請人
    為利害關係人，依同法第71條第1 項或民法第1090條之規定
    ，得請求法院宣告停止相對人之親權之全部或一部。聲請人
    主張相對人於離婚前後，甚至於陳文強死亡後，對於丙○○、
    丁○○均有未盡保護、教養義務情事，業據提出戶籍謄本、除
    戶謄本、護照、身分證、中華民國外僑居留證、越南結婚證
    書中譯本、本院102 年度婚字第265號判決暨確定證明書為
    證，復由本院調取相對人之入出國日期紀錄可憑，相對人於
    97年6 月15日出境後即未再來臺。而本院依職權函囑新北市
    政府社會局囑託社團法人中華民國兒童人權協會對相對人進
    行訪視並提出報告，據覆略以：「相對人不曾對丙○○、丁○○
    付出關心，更無照顧之事實；相對人離開臺灣、無消無息多
    年，不曾關心過丙○○、丁○○；相對人從丙○○、丁○○就讀幼稚
    園小班的年紀就沒有同住，多年來沒有聯絡或見面，現在出
    現應該也不認識，丙○○、丁○○只記得相對人剛離家時有電話
    聯絡，後來就沒有相對人的消息；相對人在丙○○、丁○○尚屬
    幼齡孩童時即離家至今，十多年來完全沒有交集；相對人失
    聯十多年」，有訪視調查報告可佐。堪認相對人已多年未盡
    保護教養丙○○、丁○○之義務，事實上亦無法行使親權，確有
    疏於保護、照顧情形而情節嚴重。且相對人消極的不盡其為
    人母之義務，亦屬濫用親權，足使親子共同生活發生破綻，
    則聲請人請求宣告停止相對人對丙○○、丁○○之親權，為有理
    由，應予准許。
三、未成年人丙○○、丁○○之父陳文強已經死亡，其母即相對人復
    經本院宣告停止親權，已如上述。按未成年人之父母均不能
    行使、負擔對於其未成年子女之權利、義務時，應置監護人
    ；並依下列順序定其監護人︰㈠與未成年人同居之祖父母，㈡
    與未成年人同居之兄姊，㈢不與未成年人同居之祖父母；未
    能上述順序定其監護人時，法院得依未成年子女、四親等內
    之親屬、檢察官、主管機關或其他利害關係人之聲請，為未
    成年子女之最佳利益，就其三親等旁系血親尊親屬、主管機
    關、社會福利機構或其他適當之人選定為監護人；民法第10
    91條前段、第1094條第1 項、第3 項規定甚詳。受監護人無
    第1094條第1 項之監護人者，法院得依第1094條第3項聲請
    權人之聲請或依職權，另行選定適當之監護人；民法第1106
    條第1 項亦有規定。故未成年人必須無上述法定順序之監護
    人時，法院始有依聲請或依職權另行選定之必要。丙○○、丁○○既與祖母乙○○○同住，聲請人雖稱乙○○○年歲已高、行動不
    便云云，然訪視時並未見乙○○○有明顯不利於丙○○、丁○○之
    情事，且乙○○○亦無意思能力顯然欠缺或障礙之情形，不能
    僅因年老而剝奪其法定第一順位之監護人資格，故聲請人聲
    請改由自己擔任丙○○、丁○○之監護人部分，應予駁回。又乙○○○既為民法第1094條第1 項第1 款所定之監護人，則依同
    條第2 項規定，應於知悉其為監護人後15日內，將姓名、住
    所報告法院，並應申請當地直轄市、縣（市）政府指派人員
    會同開具財產清冊，應併敘明。
四、依家事事件法第97條、非訟事件法第21條第2 項、民事訴訟
    法第95條、第78條，裁定如主文。
中　　華　　民　　國　 108　　年　　6 　　月　　10　　日
                  家事庭法  官  王伯文
以上正本係照原本作成。
如不服本裁定應於送達後10日內向本院提出抗告狀，並繳納抗告
費新臺幣1,000 元。
中　　華　　民　　國　 108　　年　　6 　　月　　10　　日
                        書記官  張婉琪